【裁判字號】    89,訴,100
【裁判日期】    891221
【裁判案由】    偽造有價證券等
【裁判全文】
臺灣宜蘭地方法院刑事判決                          八十九年度訴字第一號
    公  訴  人  臺灣宜蘭地方法院檢察署檢察官
    被      告  丁○○
    指定辯護人  本院公設辯護人  乙○○
右列被告因偽造有價證券等案件，經檢察官提起公訴（八十九年度偵字第一四０號）
，本院判決如左：
    主  文
丁○○意圖供行使之用，而偽造有價證券，累犯，處有期徒刑參年貳月。偽造之台灣
省合作金庫宜蘭支庫支票號碼Ｇ00000000號、發票日期八十八年七月二十四
日、票面金額新台幣拾萬伍仟元之支票乙張沒收。又收受贓物，累犯，處有期徒刑參
月。應執行有期徒刑參年貳月，偽造之台灣省合作金庫宜蘭支庫支票號碼Ｇ0000
0000號、發票日期八十八年七月二十四日、票面金額新台幣拾萬伍仟元之支票乙
張沒收。
    事  實
一、丁○○前於民國八十六年間因犯重利案件，經本院判處有期徒刑六月確定，甫於
    八十七年二月二十日易科罰金執行完畢，猶不知悔改，明知台灣省合作金庫宜蘭
    支庫支票號碼Ｇ00000000號之空白支票一紙，係屬來路不明之贓物（為
    丙○○於八十八年四月二十四日晚上九時許，在宜蘭縣壯圍鄉東港海邊失竊之物
    ），竟於八十八年五、六月間某日，透過報紙分類廣告聯絡年籍不詳之李東明，
    在宜蘭縣員山鄉員山國中旁之公園，以新台幣（下同）八千元之代價向李東明故
    買已蓋好「丙○○」印章之上述空白支票，並意圖供行使之用，在上開空白支票
    之發票日期欄及金額欄自行偽填發票日期八十八年七月二十四日、票面金額十萬
    五千元而偽造該支票，並持以行使交付予不知情之潘焰山用以抵償貨款。復另行
    起意，明知甲○○（未據起訴）所持有之李信吉、黃楊碧、林寶猜三人之身分證
    係屬來路不明之贓物，竟於八十八年十二月間某日，在宜蘭縣宜蘭市○○路四十
    二巷九之三號四樓居處，受甲○○之委託辦理行動電話卡而收受上述三張身分證
    。嗣於八十八年十二月四日為警循線查獲，並於八十九年一月十一日為警在宜蘭
    縣宜蘭市○○路四十二巷九之三號四樓搜得上開身分證三張。
二、案經宜蘭縣警察局礁溪分局報由臺灣宜蘭地方法院檢察署檢察官偵查起訴。
    理  由
一、訊據被告丁○○對於右揭時地向李東明以八千元代價購得已蓋有「丙○○」印章
    之空白支票，並於其上自行填載發票日期及金額，及自甲○○收受身分證三張之
    事實固不否認，惟矢口否認涉有偽造有價證券、故買贓物及收受贓物之犯行，辯
    稱：當初我是因為臨時沒有錢才看報紙廣告向李東明買空白支票來用，我不知道
    支票是別人失竊的；我不認識那三張身分證上的人，三張身分證都是甲○○交給
    我要代辦大哥大用的，因為我家樓下就是通訊行，後來說要本人親自辦才行，我
    跟甲○○講說要他拿回去，但他都沒有拿回去云云。經查：
（一）上開空白支票係被害人丙○○失竊之物，經被告填寫發票日期及金額後交付予
      潘焰山，潘焰山復交給吳旺叢提示，因被害人丙○○已掛失而無法兌現之事實
      ，業據被害人丙○○指訴失竊情節在卷，並有證人潘焰山、吳旺叢於警訊時之
      證言可參，復有遺失票據申報書、退票理由單及遭偽造之支票影本各乙份在卷
      可憑。
（二）被告自甲○○所收受之李信吉、黃楊碧、林寶猜身分證三張，業據被害人黃楊
      碧、林寶猜於偵訊時指訴係於八十八年十月及同年八月間失竊之物，且證人甲○○到庭證稱：我在八十八年夏天撿到證件要被告幫我代辦王八卡，我以為被
      告有門路，所以託他去辦，我撿到這些證件沒幾天就拿到他家裡給他，跟他說
      請他幫我辦王八卡，他沒有說多少錢，拿給他時他並沒有問這些證件哪裡來的
      等語，並有證人鍾榮典到庭證述：我是在八十八年十二月，因為要和丁○○談
      房屋買賣之事，我看到一位矮矮中等身材的男子，拿二、三張身分證到丁○○
      家中交給他，那位男子說要丁○○辦辦看能不能過，丁○○說到時候再一起算
      錢，那個人走後，我問丁○○辦什麼，他說要辦電話卡等語。
（三）至被告辯稱不知道上開空白支票是贓物云云，惟查：被告於本院八十九年六月
      二十一日訊問時，陳稱：我跟李東明拿支票前，我早就認識他，後來看報紙說
      來電可以借支票之廣告，和他約在員山國中旁公園才發現是我認識的李東明，
      李東明在去年就過世了云云；於本院八十九年八月三十一日訊問時則稱：當初
      拿空白支票賣給我的人，壹個姓李的人有去台北地檢署開庭，當初他跟我接觸
      時都自稱為東明云云，經本院訊之：上次為何說李東明已死亡，被告又稱：我
      不知道那個人叫李東明，當初去買空白支票時有人跟我說他死掉了，所以我才
      會這麼說，我在路上曾遇過東明的人，我到台北開庭時才再次看到他云云；本
      院於八十九年十二月十一日審理時復改稱：我上次去台北開庭時是遇到另外壹
      個外號叫「二十」（台語）的，當初他和李東明拿票給我的云云，其辯稱前後
      反覆，互相矛盾，顯為避重就輕之詞，況其係看報紙廣告向李東明購得其上蓋
      有「丙○○」印章之空白支票供己偽填發票日期及金額，豈能諉稱對於上開空
      白支票係屬來路不明之贓物毫無所悉。又其所辯不知身分證三張係屬贓物云云
      ，然查：被告自承並不認識身分證上三人，證人甲○○亦證述有跟被告說要辦
      王八卡，已見前述，且被告辯稱有問甲○○身分證是誰的，甲○○答說是親友
      的云云，復與證人甲○○前述證稱：他並沒有問說這些證件哪裡來的等語不相
      符合，顯見被告對於上述三張身分證係屬來路不明之贓物知之甚詳。
    綜上所述，被告之辯稱顯為事後卸責之詞，不足採信。本件事證明確，被告犯行
    堪以認定。
二、按不得因不知法律而免除刑事責任。刑法第十六條前段定有明文。被告雖辯稱不
    知道買空白支票自行填寫發票日期及金額涉犯偽造有價證券罪，然依照上述說明
    ，仍不能免除其刑事責任，合先敘明。核被告所為，係犯刑法第二百零一條第一
    項、第三百四十九條第一項、第二項之罪名。公訴意旨認被告向李東明拿取前述
    空白支票係屬收受贓物罪，惟查被告於偵訊時便已自承係以八千元代價購得上開
    空白支票，核其所為，係犯故買贓物之犯行，已見前述，公訴意旨容有未洽，惟
    其基本事實同一，本院爰依法變更起訴法條。其行使偽造有價證券之低度行為，
    為偽造有價證券之高度行為所吸收，不另論罪。其一次收受屬於贓物之三張身分
    證行為，侵害被害人李信吉、黃楊碧、林寶猜三人之財產法益，係屬一行為觸犯
    數罪名，應依想像競合犯規定論以一罪。其故買贓物之犯行與偽造有價證券之犯
    行間，有方法結果之牽連犯關係，應依法從一重論以偽造有價證券罪。又其偽造
    有價證券犯行與收受贓物犯行間，犯意個別、行為互殊，應予以分論併罰。查被
    告前於八十六年間因犯重利案件，經本院判處有期徒刑六月確定，甫於八十七年
    二月二十日易科罰金執行完畢，此有台灣高等法院檢察署及台灣宜蘭地方法院檢
    察署之刑案資料查註紀錄表在卷可憑，其於五年內再犯本件有期徒刑以上之罪，
    為累犯，依刑法第四十七條規定，應加重其刑。爰審酌被告之品行、犯罪手法、
    偽造有價證券之票面金額、收受贓物之價值、否認犯行及犯罪後態度等一切情狀
    ，分別量處如主文所示之刑，並定其應執行之刑。又偽造之上開支票乙張，雖未
    扣案附卷，惟無積極證據證明其已滅失，不問屬於犯人與否，仍應依刑法第二百
    零五條規定併予宣告沒收。
據上論斷，應依刑事訴訟法第二百九十九條第一項前段、第三百條，刑法第二百零一
條第一項、第三百四十九條第一項、第二項，第五十五條、第四十七條、第二百零五
條、第五十一條第五項，罰金罰鍰提高標準條例第一條前段，判決如主文。
本案經檢察官林吉泉到庭執行職務。
中      華      民      國    八十九    年      十二    月    二十一    日
                                  臺灣宜蘭地方法院刑事第二庭
                                          法  官
右正本證明與原本無異。
如不服本判決，應於判決送達後十日內，向本院提出上訴狀。
                                          書記官
中    華    民    國      八十        年              月              日
附錄法條
刑法第二百零一條第一項、第三百四十九條第二項


司法院資訊處製作；財團法人民間司法改革基金會備份。
